【裁判字號】    88,易,4709
【裁判日期】    890725
【裁判案由】    贓物等
【裁判全文】
臺灣板橋地方法院刑事判決                        八十八年度易字第四七九號
    公  訴  人  臺灣板橋地方法院檢察署檢察官
    被      告  丙○○
    選任辯護人  許世正律師
右列被告因贓物等案件，經檢察官提起公訴（八十八年度偵字第二二二六八號），本
院判決如左：
    主  文
丙○○收受贓物，處拘役伍拾日，如易科罰金，以佰元折算壹日。又收受贓物，處
拘役伍拾日，如易科罰金，以佰元折算壹日。應執行拘役玖拾日，如易科罰金，以
佰元折算壹日。緩刑肆年。
    事  實
一、丙○○係設在臺北縣中和市○○路二五七號「新瑞機車行」之負責人，明知姓名
    年籍不詳綽號「土狗」之成年男子所持有車牌號碼ＡＱＥ─一五七號之機車（該
    機車係丁○○○所有，於民國八十七年五月十七日十六許，在臺北市○○路○段
    四六巷九十號前遭不詳姓名年籍之人竊取）為來源不明之贓車，為牟新台幣（下
    同）二千元之修理費用，竟基於收受贓物之犯意，於八十七年五月十九日十九時
    許，在上址收受該機車而取得持有，並依「土狗」之指示將該機車之綠色車殼換
    下，更換為紅色車殼。旋復明知上開綽號「土狗」之人原欲丟棄之黑色皮包乙只
    （該皮包亦係前述丁○○○所有，而於同時、同地所失竊之物）亦係來源不明之
    贓物，因一時貪念，另起收受贓物之犯意，於綽號「土狗」之成年人向其詢問要
    否該只黑色皮包時，竟同意收受，並置放於上址之抽屜內。嗣於八十七年五月二
    十日十三時許，經警持臺灣板橋地方法院檢察署檢察官搜索票在搜索上址，而在
    上址抽屜內起出上只黑色皮包，及於上址門口之垃圾袋內扣得丁○○○所有置於
    機車置物箱內之定期存款支票乙張、印鑑乙個、健保卡三張、電話卡乙張、金融
    卡二張後，始循線查獲上情。
二、案經臺北縣警察局以竊盜罪嫌移送臺灣板橋地方法院檢察署檢察官偵查起訴，經
    本院審理後以管轄錯誤移轉臺灣基隆地方法院審理，經該院判決竊盜無罪確定後
    ，再經臺灣板橋地方法院檢察署檢察官偵查起訴。
    理  由
一、右揭犯罪事實，業據被告丙○○迭於臺灣基隆地方法院八十八年度易字第二九號
    竊盜案件審理中、本案偵查及本院審理時坦承不諱。又車牌號碼ＡＱＥ─一五七
    號之機車係丁○○○所有，於八十七年五月十七日十六許，在臺北市○○路○段
    四六巷九十號前，連同置於機車置物箱內之黑色皮包、白金鎖、定期存款支票乙
    張、印鑑乙個、健保卡三張、電話卡乙張、金融卡二張，遭不詳姓名年籍之人竊
    取乙節，業據被害人丁○○○指訴綦詳，並有臺北縣警察局贓物認領保管單乙紙
    在卷可稽。是前開ＡＱＥ─一五七號機車及黑色皮包乙只，均屬贓物，要無置疑
    。再核諸被害人丁○○○於臺灣基隆地方法院八十八年度易字第二九號竊盜案件
    之警訊及法院審理時指述：伊經警通知到被告經營之機車行時，在該機車行之抽
    屜發現伊失竊之黑包皮包、白金鎖，另在門口之垃圾袋內發現定期存款支票乙張
    、印鑑乙個、健保卡三張、電話卡乙張、金融卡二張等情；證人即查獲被告之警
    員乙○○於本院證述：上述皮包係於被告開設之機車行查獲等語（分別詳上開臺
    灣基隆地方法院八十八年度易字第二九號案件偵查卷第八頁至第十頁、審理卷第
    三十一頁至三十二頁及本院八十九年六月十五日訊問筆錄），及證人即被告之友
    人甲○○於本院訊問時證述：被告曾問伊有無女友，要將該皮包贈送給伊，伊未
    看過該皮包等情（詳本院八十九年一月四日訊問筆錄），足認被告之自白與事實
    相符，堪予採信。罪證明確，被告前揭犯行堪以認定。
二、至被害人丁○○○雖指述於上址抽屜內扣得之白金鎖乙個亦係其所失竊，惟訊據
    被告堅詞否認收受白金鎖，辯稱：該白金鎖係伊店內所有等語。經查：該白金鎖
    係為防機車失竊所使用，在流通之交易市場上係屬常見之物，有附於上開竊盜案
    件卷宗之照片可稽，被告又自承其以經營機車行為業，是其持有上開白金鎖與經
    驗法則並不相違；再者被害人陳香蘭亦指述：伊另有一小皮包裝放失竊之白金鎖
    ，然僅查獲白金鎖，尚未查獲小皮包等語（詳上開竊盜案件臺灣基隆地方法院審
    理卷第三十一頁），然查諸被告除收受該機車為之更換車殼及收受該只黑色皮包
    外，其餘被害人連同機車失竊之定期存款支票乙張、印鑑乙個、健保卡三張、電
    話卡乙張、金融卡二張均遭丟棄在垃圾筒內（此部分被告既未收受，亦未據公訴
    人起訴），此觀諸前揭被害人所言甚明，顯見被告未收受之物，均係丟棄在垃圾
    筒無疑，則於抽屜內所起出白金鎖若確係被害人所有，何以未見裝該只白金鎖之
    小包皮，且於垃圾筒內亦未見及？況復參諸被告已亦自白事實欄所載犯行不諱，
    苟白金鎖真係被告收受，被告坦承收受該白金鎖亦無礙其犯行之成立，其容無爭
    執否認之必要，此外尚無其他證據證明告訴人失竊之白金鎖亦係被告收受，惟此
    部分未據公訴人起訴，本院自無庸審究，併此敘明。
三、按刑法第三百四十九條第二項之寄藏贓物，係指受寄他人之贓物，為之隱藏者而
    言；而收受贓物罪為贓物罪之概括規定，凡與贓物罪有關，不合於搬運、寄藏、
    故買、牙保贓物，而其物因他人財產犯罪已成立贓物後，有所收受而取得持有者
    均屬之，旨在處罰追贓之困難，並不以無償移轉所有權為必要（最高法院三十年
    度非字第五七號判例、八十二年度台非字第一八八號判決參照）。本件被告明知
    綽號「土狗」之人所持有之前述機車係贓車，竟仍為之更換車殼，於主觀上，被
    告無受寄保管該贓車之意，而客觀上復未為之隱匿窩藏，從而被告之行為與寄藏
    贓物罪之構成要件有間，惟被告既收受該贓車而取得持有，並進而更換該贓車之
    車殼，雖對該贓車無所有之意圖，然揆諸前揭判例及判決意旨，仍應認構成收受
    贓物罪。另被告自承：知道機車是贓物，因「土狗」有說是偷的，貪圖二千元，
    才幫他換車殼，至於皮包是「土狗」給伊，因「土狗」問要不要，如果不要，要
    丟掉，伊說這可以用丟掉可惜，故「土狗」就將該皮包給伊等語（詳本院八十九
    年五月二十二日訊問筆錄），足認被告於收受該贓車後，因「土狗」問其是否要
    該皮包，為取得上揭皮包之持有，始另行起意收受該皮包。故核被告收受贓車及
    皮包之行為，均各係犯刑法第三百四十九條第一項之收受贓物罪。所犯上開二罪
    間，犯意各別，應分論併罰，公訴人認被告收受贓車更換車殼之行為，係犯刑法
    第三百四十九條第二項之寄藏贓物罪嫌云云，容有未洽，惟其社會基本事實同一
    ，本院自得變更其起訴法條。爰審酌被告犯後坦承犯行，態度良好，素行尚佳，
    有臺灣高等法院檢察署刑案紀錄簡覆表乙紙在卷可稽，然為牟二千元修理費用之
    利益，即犯本件收受贓車及皮包之犯行併其他犯罪之目的、手段、所生損害等一
    切情狀，各量處如主文所示之刑，並均諭知易科罰金之折算標準，並定其應執行
    之刑，以示懲儆。末者被告未曾受有期徒刑以上刑之宣告，有上開臺灣高等法院
    檢察署刑案紀錄簡覆表乙紙附卷可按，其因一時失慮，偶罹刑典，且事後已坦承
    犯行，深具悔意，經此刑之宣告後，應知警惕而無再犯之虞，本院認以暫不執行
    其刑為適當，併予宣告緩刑四年，以啟自新。
四、至公訴意旨另認被告收受該贓車而更換車殼之行為，另構成湮滅證據罪云云。惟
    按刑法第一百六十五條偽造、變造、湮滅或隱匿關係他人刑事被告案件之證據，
    或使用偽造、變造之證據之犯罪，所謂「刑事被告案件」，係指因告訴、告發、
    自首等情形開始偵查以後之案件而言，最高法院二十四年七月刑庭總會決議有案
    ，是若在該他人刑案被發覺，經告訴、告發、自首開始偵查前所為，自與該條之
    犯罪構成要件不合，而不得論以該罪。本件被告雖確有幫綽號「土狗」之人更換
    贓車車殼以隱匿綽號「土狗」之人之竊盜或贓物犯行之證據，惟綽號「土狗」之
    人之真實姓名、年籍及地址迄今未明，堪認「土狗」之犯行尚未被發覺，從而被
    告更換贓車車殼之行為，係在綽號「土狗」之人之犯行被發覺，經告訴、告發、
    自首開始偵查前所為，揆諸前開說明，自不得以刑法第一百六十五條罪相繩，惟
    此部分公訴人認與上開論罪科刑之收受贓車罪部分，有想像競合犯之裁判上一罪
    關係，爰不另為無罪之諭知，併此敘明。
據上論斷，應依刑事訴訟法第二百九十九條第一項前段、第三百條，第三百四十九條
第一項、第四十一條、第五十一條第六款、第七十四條第一款，罰金罰鍰提高標準條
例第一條前段、第二條，判決如主文。
本案經檢察官林建中到庭執行職務
中      華      民      國      八十九      年    七      月    二十五  日
                                      臺灣板橋地方法院刑事第四庭
                                          審判長法  官  許仕楓
                                                法  官  王敏慧
                                                法  官  游秀雯
右正本證明與原本無異。
如不服本判決，應於判決送達後十日內，向本院提出上訴狀。
                                                書記官  吳尚文
中      華      民      國      八十九      年    七      月    二十八  日
附錄本案論罪科刑法條全文：
刑法第三百四十九條
收受贓物者，處三年以下有期徒刑、拘役或五百元以下罰金。
搬運、寄藏、故買贓物或為牙保者，處五年以下有期徒刑、拘役或科或併科一千元以
下罰金。
因贓物變得之財物，以贓物論。


司法院資訊處製作；財團法人民間司法改革基金會備份。
